臺北高等行政法院裁定
　　　　　　　　　　　　　93年度訴字第3293號
原　　　告　甲○○
訴訟代理人　丙○○
被　　　告　財政部國有財產局臺灣北區辦事處
代　表　人　乙○○
訴訟代理人　丁○○
上列當事人間因營業稅事件，原告不服財政部中華民國93年8月
11 日台財訴字第09300330650號訴願決定，提起行政訴訟。本院
裁定如下：
　　主  文
原告之訴駁回。
訴訟費用由原告負擔。
    理  由
一、按「公法上之爭議，除法律別有規定外，得依本法提起行政
    訴訟。」、「訴訟事件不屬行政法院之權限者，行政法院應
    以裁定駁回之。」，行政訴訟法第2條、第107條第1項第1款
    分別定有明文。次「按原告主張其與被告官署間就系爭之四
    筆縣有基地，已訂有租約，原告對該項基地有優先承購權，
    被告官署公開標售該項基地，有損害原告之權益，並主張被
    告官署之標售手續不合。查原告就系爭基地有無優先承購權
    存在，既屬有關私權之事項，而被告官署之標售系爭基地，
    亦屬私法上之行為，非行政處分可比。其手續上有無瑕疵，
    亦屬私法上之問題。凡此所生爭執，均係民事訴訟範圍，自
    應訴由民事法院裁判，不得提起訴願。」最高行政法院49年
    判字第144號著有判例。又按「我國關於行政訴訟與民事訴
    訟之審判，依現行法律之規定，係採二元訴訟制度，分由不
    同性質之法院審理。關於因公法關係所生之爭議，由行政法
    院審判，因私法關係所生之爭執，則由普通法院審判。行政
    機關代表國庫出售或出租公有財產，並非行使公權力對外發
    生法律上效果之單方行政行為，即非行政處分，而屬私法上
    契約行為，當事人若對之爭執，自應循民事訴訟程序解決。
    」司法院釋字第448號解釋意旨參照。
二、本件原告於民國93年3月29日依國有財產法第52條之2規定，
    檢證向被告申購臺北市○○區○○段3小段644地號及地上同
    小段2045建號國有房地。經被告審查結果，以臺北市中山區
    戶政事務所93年4月19日北市戶二字第0930592400號函復，
    略以：長春路32號房屋最早設籍時間為39年1月9日，原告於
    同年7月1日隨戶長劉漢清遷入；另國家安全局90年8月1日（
    90）德善字第0008350號書函復，略以：系爭國有房地，原
    由中央信託局配借原告之父劉漢清使用，依國有財產法施行
    細則第55條之3第1項規定及財政部國有財產局92年3月12日
    台財產局管字第0920006836號令修正發布之「辦理國有財產
    法第52條之2讓售案件注意事項」第3點第1項規定，得依該
    法讓售之標的係指下列各款以外之國有非公用不動產：(一)抵
    稅不動產。(二)公共設施用地。(三)依法不得私有之不動產。(四)
    原屬宿舍、眷舍性質之不動產；與同注意事項第13點第2項
    第(二)款規定，申請讓售之不動產屬第3點第1項各款所定情形
    之一者，應予註銷申購案。系爭房地既經查證使用時間非於
    35年12月31日以前，且乃屬宿舍性質之不動產，即不符前述
    國有財產法第52條之2規定，非屬該法規定得予讓售之範疇
    等理由，以93年5月10日台財產北處字第0930017685號函原
    告註銷其申購案。原告不服，提起訴願，亦遭財政部以事屬
    私法上之買賣糾葛，非訴願程序所得救濟為由，決定予以不
    受理。原告乃提起本件行政訴訟。
三、揆諸首揭見解，本件原告向被告申購系爭房地，核屬私法上
    之買賣關係，究其性質係屬私權糾葛，本應循民事訴訟程序
    尋求救濟，非屬行政法院之權限甚明。訴願決定以本件係屬
    民事訴訟範疇，非屬訴願救濟範圍內之事項，以程序不合而
    予以不受理，揆諸首揭法條規定，並無不合，原告復提起行
    政訴訟，顯非合法，應予駁回。又本件訴訟因不合法既經駁
    回，其實體上之主張即無庸審酌，併此敘明。
四、依行政訴訟法第107條第1項第1款、第104條、民事訴訟法第
    95條、第78條，裁定如主文。
中　　華　　民　　國　　94　　年　 　3　　月　 17  　 日
　　　　　　　臺 北 高 等 行 政 法 院   第 七 庭
                             審 判 長 法  官　鄭　小　康
                                      法  官　林　金　本
                                      法  官　李  玉  卿
上為正本係照原本作成。
如不服本裁定，應於送達後10日內向本院提出抗告狀（須按他造
人數附繕本）。                                                                                  書記官  張  靜  怡
中　　華　　民　　國　　94　　年　 　3　　月　 17  　 日
                                      書記官  張  靜  怡
